【裁判字號】    98,裁,1663
【裁判日期】    980709
【裁判案由】    考試
【裁判全文】
最  高  行  政  法  院  裁  定
                                      98年度裁字第1663號
上  訴  人  甲○○
被 上訴 人  考選部
代  表  人  乙○○
上列當事人間考試事件，上訴人對於中華民國98年1月20日臺北
高等行政法院97年度再字第146號判決，提起上訴，本院裁定如
下：
    主  文
上訴駁回。
上訴審訴訟費用由上訴人負擔。
    理  由
一、按對於高等行政法院判決之上訴，非以其違背法令為理由，
    不得為之，行政訴訟法第242條定有明文。依同法第243條第
    1項規定，判決不適用法規或適用不當者，為違背法令；而
    判決有同條第2項所列各款情形之一者，為當然違背法令。
    是當事人對於高等行政法院判決上訴，如依行政訴訟法第
    243條第1項規定，以高等行政法院判決有不適用法規或適用
    不當為理由時，其上訴狀或理由書應有具體之指摘，並揭示
    該法規之條項或其內容；若係成文法以外之法則，應揭示該
    法則之旨趣；倘為司法院解釋或本院之判例，則應揭示該判
    解之字號或其內容。如以行政訴訟法第243條第2項所列各款
    情形為理由時，其上訴狀或理由書，應揭示合於該條項各款
    之事實。上訴狀或理由書如未依此項方法表明，或其所表明
    者與上開法條規定不合時，即難認為已對高等行政法院判決
    之違背法令有具體之指摘，其上訴自難認為合法。
二、緣上訴人參加民國93年度公務人員特種考試海岸巡防人員考
    試三等考試海洋巡護科輪機組考試，第一試成績為61.15分
    ，因未達該科別第一試最低錄取標準61.575分，致未獲錄取
    ，於收受被上訴人寄發之第一試筆試成績單及結果通知書後
    ，申請複查各科目考試成績，經被上訴人依應考人申請複查
    成績辦法規定之程序，調出上訴人各科目試卷及試卡，其中
    試卷經核對入場證號碼與成績及結果通知書上編號相符，卷
    內筆跡無訛，且無漏未評閱情事，所評分數與卷面記載之分
    數暨所發成績及結果通知書上登載之分數均相符；測驗式試
    卡則經核對號碼無訛，檢查作答方法亦符合規定，並以讀卡
    設備高低不同感度各重讀一次無誤，其成績亦與原發成績及
    結果通知書登載之試卡成績相符，旋以93年7月20日以選特
    字第0931500607號函檢附成績複查表復知上訴人。上訴人仍
    未甘服，就「船用電機與自動控制」科目所評定之成績提起
    訴願，請求就第一題、第二題及第四題重新評閱，經再檢視
    上訴人系爭科目試卷，並無發現漏閱、計分或成績抄錄錯誤
    情事，亦遭決定駁回，遂提起行政訴訟，嗣經臺北高等行政
    法院以94年9月8日93年度訴字第4045號判決駁回，上訴人猶
    未甘服，向本院提起上訴，經本院以96年3月22日96年度判
    字第425號判決駁回而告確定（下稱原確定判決）。上訴人
    又於96年4月30日以原確定判決有行政訴訟法第273條第1項
    第1款、第13款及第14款事由，向本院提起再審之訴，經本
    院以97年6月30日97年度裁字第3407號裁定將該第13款及第
    14款事由部分移送臺北高等行政法院審理，亦遭駁回後，遂
    提起本件上訴。（至上訴人主張本件有行政訴訟法第273條
    第1項第1款再審事由部分，業由本院於97年7月1日以97年度
    裁字第3406號裁定駁回）。
三、本件上訴人對於臺北高等行政法院判決上訴，主張：閱卷人
    員未按閱卷規則第7條第6項之規定，於評閱時標明該題分數
    ，並將子題評閱分數書寫於該子題下方，故其屬違法閱卷，
    其閱卷結果自不生法律效力，原判決對不生法律效力之結果
    予以肯認，自有違誤，且原判決亦已認為未將子題評閱分數
    書寫於該子題下方確有瑕疵，但卻於結語中認為「第4題並
    無漏未評閱情事」，其論述理由顯有前後矛盾。再者，被上
    訴人訴訟代理人亦於94年8月25日開庭中表示「正確答案是3
    %」，惟原審竟仍以上訴人所提供之範例答案「3.06％」為
    閱卷答案基礎，其據以判決之基礎及理由顯有錯誤，自有判
    決違背法令之違誤，且從該小題閱卷之「形式上觀察」，即
    屬顯然之閱卷錯誤情形，依法即應重新審閱該小題，惟原審
    竟認為「其第4題評分亦無由形式觀察，有顯然錯誤情事」
    ，其判決理由顯然矛盾。況上訴人之答題正確與否，本非原
    審法院之權責範圍，法院應僅能由形式上觀之，若發現有閱
    卷錯誤之情形，則應發回交由考試單位重新審閱，詎原審法
    院竟逕為實質審查，其判決有違背法令之違誤甚明等語，為
    其論據。
四、本件上訴人固主張原確定判決有行政訴訟法第273條第1項第
    13款及第14款之再審事由而提起再審之訴，但查：上訴人之
    主張，並未表明關於「當事人發見未經斟酌之證物或得使用
    該證物」、「足以影響於判決之重要證物漏未斟酌」所稱之
    證物，亦未指明有如何合於「發見未經斟酌之證物或得使用
    該證物」及合於「就足以影響原判決之重要證物漏未斟酌」
    之具體事證，其泛指具有行政訴訟法第273條第1項第13款及
    第14款之再審事由提起再審之訴，即於法不合，業據原審說
    明綦詳，核無違誤。上訴理由，無非說明其對原確定判決不
    服之理由，而就原審有關行政訴訟法第273條第1項第13款及
    第14款規定適用之論述，僅泛言違法，而未具體表明合於不
    適用法規、適用法規不當、或行政訴訟法第243條第2項所列
    各款之情形，難認對該判決之如何違背法令已有具體之指摘
    。依首開規定及說明，應認其上訴為不合法。
五、據上論結，本件上訴為不合法。依行政訴訟法第249條第1項
    前段、第104條、民事訴訟法第95條、第78條，裁定如主文
    。
中    華    民    國    98    年    7     月    9     日
                    最高行政法院第七庭
                        審判長法官  藍  獻  林
                              法官  廖  宏  明
                              法官  張  瓊  文
                              法官  姜  素  娥
                              法官  林  文  舟
以  上  正  本  證  明  與  原  本  無  異
中    華    民    國    98    年    7     月    10    日
                              書記官  阮  思  瑩


司法院資訊處製作；財團法人民間司法改革基金會備份。
